臺灣高等法院高雄分院刑事判決　　　　　九十三年度上訴字第四九五號
　　上　訴　人　台灣屏東地方法院檢察署檢察官
　　上　訴　人
　　即　被　告　甲○○
　　被　　　告　乙○○
　　共　　　同
　　選任辯護人　丙○○律師
右上訴人等因被告等違反廢棄物清理法案件，不服臺灣屏東地方法院九十二年度訴字
第六二六號中華民國九十三年四月二十二日第一審判決（起訴案號：臺灣屏東地方法
院檢察署九十二年度偵字第二０六三號），提起上訴，本院判決如左：
      主      文
上訴駁回。
      事      實
一、甲○○前於民國九十年間，因違反廢棄物清理法案件，經臺灣高雄地方法院九十
    年度訴字第一一四０號判處有期徒刑一年二月，緩刑三年確定（不構成累犯）。
    詎其明知未領有主管機關核發之廢棄物清除許可文件，不得從事廢棄物清除事項
    ，竟於九十二年二月九日下午，以一車次新臺幣一千三百元之代價，駕駛車牌號
    碼六Ｋ－三一七號大貨車載運高雄市○○路某工地之廢磚塊、水泥塊、塑膠袋、
    水泥袋及便當盒等廢棄物，至屏東縣萬丹鄉○○段九一五地號土地傾倒，嗣於同
    日十六時許，為警當場查獲，並扣得車牌號碼六Ｋ－三一七號大貨車一部（委由
    甲○○保管）。
二、案經屏東縣警察局屏東分局報請臺灣屏東地方法院檢察署檢察官偵查起訴。
      理      由
壹、被告甲○○部分：
一、右開上訴人即被告甲○○任意傾倒廢棄物之事實，迭據其於警訊、檢察官偵查原
    審及本院審理時坦承不諱（見警卷第三頁、偵字第二０六三號卷第九頁及原審卷
    第二九頁），被告於檢察官偵查中且自承是丁○○打電話給伊，說高雄市○○路
    某處工地有廢棄物，要伊去載，一車一千三百元，他有說要運去高雄市大林埔南
    星填海計劃區傾倒，但伊因在屏東有事，乃運到屏東去倒等語，核與證人丁○○
    於檢察官偵查時證稱：是伊叫甲○○載運廢棄物去南星傾倒，一車一千三百元，
    ，他為何載到屏東傾倒，伊不知道等語（見同上偵查卷第九、十頁），及證人即
    環保警察謝迪超於檢察官偵查中證稱：當天下午二時許在高雄市○○路發現甲○○正在一處工地裝載廢棄物，於是跟監他，當日下午四時許他就抵達萬丹鄉棄置
    廢棄物在該地，他傾倒的廢棄物有磚塊、酒瓶及水泥等語（見同上偵查卷第十四
    、十五頁）相符，並有行政院環境保護署稽查紀錄一份、扣押物品目錄表、車籍
    作業系統─查詢認可資料表、責付保管條各一紙、照片二十幀及行政院環境保護
    署九十二年三月二十日環署督字第０九二００一九九０六號函附卷可稽，堪認被
    告甲○○之自白與事實相符，自堪信為真實；被告甲○○於本院審理時雖稱當天
    因是星期天，高雄市大林埔南星填海計劃區未上班開放，伊因屏東家中因父親生
    病，才會臨時載到屏東縣萬丹鄉傾倒等語；然被告甲○○前即曾因傾倒廢棄物經
    原審法院判刑確定，此為被告甲○○自承在卷，則廢棄物不能任意傾倒應為其所
    明知，其上開辯解縱屬實，仍無解於任意傾倒廢棄物之犯行。另證人丁○○於本
    院審理時雖到庭證稱：當天伊係僱請被告載運建築廢棄物磚塊，但磚塊中夾雜有
    塑膠袋、水泥袋、便當盒等，被告有說他會負責分開等語；然查，依環保警察所
    拍攝被告甲○○傾倒之廢棄物照片觀之（見警卷第三十八－四十二頁），該廢棄
    物確夾雜有甚多之廢塑膠袋、紙袋、便當盒等，屬一般廢棄物，非屬可營建剩餘
    土石方之可再利用資源，顯見被告並未將之檢除分類；證人丁○○在本院之證詞
    ，並不能為被告有利之證明；被告之選任律師雖又稱：被告僅單純受僱載運廢棄
    物，非從事清除廢棄物業者，並不符合廢棄物清理法內所規定之處罰構成要件云
    云；然按廢棄物清理法第四十六條第一項第四款前段規定處罰從事貯存、清除、
    處理廢棄物之行為，所指依同法第四十一條規定領有許可文件，為阻違法之事
    由，非謂該款僅處罰公民營業者，否則一般人擅自清除廢棄物，無法處罰，當違
    本法為改善環境衛生、維護國民健康之旨，上開說詞，亦無足取。綜上所述，被
    告甲○○罪證已甚明確，犯行洵堪認定。
二、按從事廢棄物清除、處理業務者，應向直轄市、縣 (市) 主管機關或中央主管機
    關委託之機關申請核發公民營廢棄物清除處理機構許可文件後，始得受託清除、
    處理廢棄物業務，廢棄物清理法第四十一條第一項前段訂有明文。核被告甲○○
    未經許可，擅自清除廢棄物，係犯同法第四十六條第一項第四款之未領有廢棄物
    清除許可文件，從事廢棄物清除罪。
三、原審因而適用廢棄物清理法第四十六條第一項第四款規定，審酌被告甲○○未領
    有廢棄物清除許可文件，竟從事廢棄物清除業務，致污染環境，足以危害國民健
    康，及其犯罪之動機、目的、手段、品行、犯罪所生之危害、犯罪後態度等一切
    情狀，量處有期徒刑壹年肆月。且明扣案之車牌號碼六Ｋ－三一七號大貨車一
    部，為被告甲○○所有，業經被告甲○○供述在卷，且為供犯罪所用之物，惟審
    酌被告甲○○犯罪之情節尚非嚴重及上開扣案車輛之價值非低等情，認以不併予
    宣告沒收為宜，而不併為沒收之宣告。原審認事用法皆無不合，被告甲○○上訴
    意旨否認犯罪，而指摘原判決不當，非有理由，應予駁回。
貳、被告乙○○部分：
一、公訴意旨略以：被告乙○○自九十年一月一日起，未向主管機關申請許可並領有
    廢棄物清除處理許可文件，擅自在其所承租坐落屏東縣萬丹鄉○○段九一五地號
    上經營廢棄物處理場，於九十二年二月九日為警查獲，因認被告乙○○涉犯廢棄
    物清理法第四十六條第一項第四款罪嫌。
二、公訴意旨認被告乙○○涉有右開犯行，無非係以被告乙○○已自白其未經向主管
    機關申請許可，而在其承租之屏東縣萬丹鄉○○段九一五號土地上堆放廢棄物等
    情，及有現場照片，行政院環境保護署稽查紀錄附卷可稽，為其論據。
三、按犯罪事實應依證據認定之，無證據不得認定犯罪事實；又不能證明被告犯罪者
    ，應諭知無罪之判決，刑事訴訟法第一百五十四條第二項、第三百零一條第一項
    分別定有明文。次按事實之認定，應憑證據，如未能發現相當證據，或證據不足
    以證明，自不能以推測或擬制之方法，以為裁判之基礎；又被告之自白為證據之
    一種，須非出於強暴、脅迫、利誘、詐欺或其他不正之方法，且與事實相符者，
    方得採為證據，故被告雖經自白，仍應調查其他必要之證據，以察其與事實是否
    相符，苟無法證明其與事實相符，根本即失其證據之證明力，不得採為判斷事實
    之根據；再認定不利於被告之事實，須依積極證據，苟積極證據不足為不利於被
    告事實之認定時，即應為有利於被告之認定，更不必有何有利之證據，最高法院
    著有四十年台上字第八六號判例、四十六年台上字第八０九號判例及三十年上字
    第八一六號判例可資參照。
四、經查：
  (一)按廢棄物清理法雖於九十年十月二十四日修正公布，同年月二十六日生效施行，
    惟被告乙○○上開行為自九十年一月一日持續至九十二年二月九日為警查獲止，
    自應適用修正後之現行廢棄物清理法之規定為適用法律之依據，合先敘明。
  (二)次按事業廢棄物之再利用，應依中央目的事業主管機關規定辦理，不受第二十八
    條、第四十一條之限制；前項再利用之事業廢棄物種類、數量、許可、許可期限
    、廢止、紀錄、申報及其他應遵行事項之管理辦法，由中央目的事業主管機關會
    商中央主管機關、再利用用途目的事業主管機關定之，廢棄物清理法第三十九條
    定有明文，是現行廢棄物清理法關於營建事業廢棄物之再利用，已授權中央目的
    事業主管機關（本件指內政部營建署）制定管理辦法管理之，不受同法第四十一
    條（即應申請核發公民營廢棄物清除處理機構許可文件）之限制。再內政部營建
    署依廢棄物清理法第三十九條第二項之立法授權，於九十一年七月十九日發布「
    營建事業廢棄物再利用管理辦法」，並依該辦法第二條第三款之規定公告「營建
    事業廢棄物再利用種類及管理方式」（內政部九十一年九月十七日台內營字第０
    九一００八六００六號令公布，九十二年七月四日台內營字第０九二００八七五
    九三號令修正），公告中再利用種類編號八「營建混合物」，其來源為：「工程
    施工建造、建築拆除、裝修工程及整地刨除所產生之事業廢棄物」，再利用用途
    為：「營建工程材料、工程填地及道路工程級配料、工程填地材料、骨材及建材
    原料、混凝土添加材料、磚瓦原料等，以及因分類作業所附帶產生之金屬屑、玻
    璃碎片、塑膠類、木屑等，依本公告之管理方式辦理」，並規定：「再利用機構
    應具廢棄物分類設備或能力，可將土石方、磚、瓦、混凝土塊、廢金屬、廢玻璃
    、廢塑膠類、廢木材、竹片、廢紙屑、廢瀝青等加以分類」，故依上開內政部營
    建署公告之內容，營建混合物本即包含土石方、磚瓦及混凝土塊等。另依行政院
    環境保護署於九十一年十二月二十五日訂定之「從事事業廢棄物再利用涉及違法
    清除處理及再利用認定原則」第三條規定：「清除公告或許可再利用廢棄物者，
    應符合中央目的事業主管機關規定之事業廢棄物送往再利用機構再利用前之清除
    方式，其違反者，以違反本法（指現行法）第三十九條之規定處以行政罰」，亦
    認違反規定清除公告或許可再利用事業廢棄物者，應處以行政罰。
  (三)再者，依內政部九十年十月十九日臺九十內營字第九○一四七一四號函發布之「
    營建剩餘土石方處理方案」第二條規定：「本方案所指營建剩餘土方之種類，包
    括建築工程、公共工程及建築物拆除工程施工所產生之剩餘泥、土、砂、石、磚
    、瓦、混凝土塊；惟不包括施工所附帶產生之金屬屑、玻璃碎片、塑膠類、木屑
    、竹片、紙屑、瀝青等廢棄物。至營建工程產生剩餘之泥、土、砂、石、磚、瓦
    、混凝土塊，再暫屯、堆置可供回收、分類、加工、轉運、處理、再利用者，自
    屬有用之土壤砂石資源。」；又廢棄物清理法所稱之廢棄物，分為一般廢棄物及
    事業廢棄物二類，建築廢棄物，固屬於事業廢棄物之範圍，然依內政部訂頒之「
    營建剩餘土石方處理方案」，營建剩餘土石方之種類包含建築工程、公共工程及
    建築物拆除工程施工所產生之剩餘泥、土、砂、石、磚、瓦、混凝土塊，因前揭
    營建剩餘土石方，其出產至使用，均為資源利用狀態，故不以廢棄物認定，是以
    營建剩餘之廢棄土石、磚瓦等物，如依「營建剩餘土石方處理方案」之規範，可
    作為資源利用者，即不屬於上述廢棄物之範圍，最高法院九十二年台上字第一五
    四八號判決可資參照。
  (四)被告乙○○雖未依廢棄物清理法之規定領有廢棄物清除、處理許可文件，即將其
    承租之上揭土地供人將廢磚塊及混泥土塊載往堆置，其再將該等廢磚塊及混泥土
    塊絞碎分類之事實，業據被告乙○○於原審審理時供承不諱（見原審卷第二十九
    頁），其於本院審理時且陳稱：該處伊原係經營砂石場，因砂石生意不好，伊乃
    自九十二年開始從事將建築廢棄物磚塊、混泥土塊絞碎後分類再予販售之業務，
    伊不讓人傾倒垃圾，夾雜垃圾之建築廢棄物伊不收，當天是星期天，甲○○前來
    傾倒時伊不在場，如伊在場，伊不會讓他傾倒等語，核與證人即被告乙○○僱用
    之工人黃金財於原審審理時結證稱：伊係受僱於乙○○在該處檢垃圾，貨車載來
    磚塊、水泥塊伊會先分類，將夾雜之紙張、塑膠袋先檢起等語（見原審卷第八十
    一頁），及同案被告甲○○於本院審理時供稱：我沒有事先告知乙○○，當天他
    不在那裏，因之前伊知道那裏可供人傾倒廢棄物，才自己載去傾倒等語相符，並
    有行政院環境保護署稽查紀錄、土地租賃契約等影本各一份、現場照片二十張等
    附卷及在上址現場扣押之挖土機二台可資佐證。被告乙○○上述廢棄物處理場內
    之廢磚塊及混凝土塊等建築廢棄物，固屬於事業廢棄物之範圍，然廢磚塊及混凝
    土塊既為事業廢棄物，有關事業廢棄物之再利用，依廢棄物清理法第三十九條之
    規定，應依中央目的事業主管機關規定辦理，不受同法第二十八條、第四十一條
    限制，已如上述，是以行政院環境保護署於九十二年二月九日因被告乙○○本件
    為警查獲，原稽查紀錄認被告乙○○從事磚塊、水泥塊破碎、分類作業，未符合
    公告再利用之管理方式，已違反廢棄物清理法第三十九條第一項規定乙節，亦經
    該署認「依內政部九十年十月十九日頒修之『營建剩餘土石方處理方案』稱建築
    工程、公共工程及建築物拆除工程施工所產生之剩餘泥、土、砂、石、磚、瓦、
    混凝土塊，經暫屯、堆置可供回收、分類、加工、轉運、處理、再利用者，自屬
    有用之土壤砂石資源，因此破碎、分類作業，並無違反廢棄物清理法規定，原記
    載違規不予引用。」，有行政院環境保護署九十二年三月二十日環署督字第０九
    二００一九九０六號函附卷可稽（見九十二年度核退字第一四七號卷第一五頁以
    下），故被告乙○○破碎、分類之廢磚塊及混凝土既屬有用之土壤砂石資源，且
    加以分類以供再利用，自已符合內政部營建署發布之「營建事業廢棄物再利用管
    理辦法」及「營建事業廢棄物再利用種類及管理方式」之規定，被告乙○○上開
    行為既不受廢棄物清理法第二十八條及第四十一條限制，自與該法第四十六條第
    一項第四款之構成要件有間，而不得科以刑責。
  (五)綜上所述，廢棄物清理法第四十六條第一項第四款之清除、處理客體必須是該法
    所稱之「廢棄物」，即一般廢棄物或事業廢棄物始足當之。惟前揭被告乙○○破
    碎、分類者既為廢磚塊及混凝土等物，已如前述；而依上開「營建剩餘土石方處
    理方案」與「營建事業廢棄物再利用種類及管理方式」再利用種類編號八部分係
    營建混合物等規範，上揭廢磚塊及混凝土等，均屬營建剩餘土石方之種類，屬可
    再利用之資源，自難以此遽認被告乙○○有違反廢棄物清理法第四十六條第一項
    第四款之犯行，復查又無其他積極、確切之證據足以證明被告涉有公訴意旨所指
    之犯行，被告乙○○被訴犯罪尚屬不能證明，原審因而為無罪之諭知，洵無不當
    。
  (六)檢察官上訴意旨略以：營建剩餘土石方若未依行政院環境保護署公告之「一般事
    業廢棄物再利用類別及營理方式」之規定合法處理，即屬廢棄物，如隨意處置，
    致污染環境者，仍為違反廢棄物清理法之行為，被告乙○○所從事者縱係營建事
    業廢棄物再予處理利用之行為，依內政部頒佈之「營建事業廢棄物再利用種類及
    管理方式」之規定，雖得採用露天貯存方式，然則該場所必須設有符合規定之防
    塵設施及排水收集處理設施，此為被告乙○○所欠缺，被告違法從事廢棄物處理
    之行為，自仍有廢棄物清理法第四十六條第一項第四款之適用，原判決諭知被告
    乙○○無罪為不當云云，然查前開行政院環境保護署於九十年八月二十二日公告
    之「一般事業廢棄物再利用類別及管理方式」，已於九十二年一月二十二日公告
    停止適用，檢察官引用該規定，即有誤會；而依卷附之照片顯示，被告將廢磚塊
    及廢混泥土以機器絞碎後，已與一般之砂石泥土無異，而其承租之上開土地係在
    野外，雖無防塵及排水收集處理設施，亦無證據證明有污染環境之事實，依前開
    內政部頒訂之法令規定，尚難認係違反廢棄物清理法之行為，是檢察官之上訴顯
    無理由，應予駁回。
據上論斷，應依刑事訴訟法第三百六十八條，判決如主文。
本案經檢察官朱文彬到庭執行職務。
中    華    民    國     九十三     年       七       月     二  十     日
                              臺灣高等法院高雄分院刑事第四庭
                                  審判長法官  蕭權閔
                                        法官  李嘉興
                                        法官  陳吉雄
右正本證明與原本無異。
檢察官及被告甲○○如不服本判決應於收受本判決後十日內向本院提出上訴書狀，其
未述上訴理由者，並得於提起上訴後十日內向本院補提理由書狀（均須按他造當事
人之人數附繕本)「切勿逕送上級法院」。
其餘不得上訴。
                                      書記官  黎  珍
中    華    民    國     九十三     年       七       月     二十一     日
附錄：本判決論罪科刑法條：
廢棄物清理法第四十六條第一項第四款：
有下列情形之一者，處一年以上五年以下有期徒刑，得併科新臺幣三百萬元以下罰金
：
四、未依第四十一條第一項規定領有廢棄物清除、處理許可文件，從事廢棄物貯存、
    清除、處理，或未依廢棄物清除、處理許可文件內容貯存、清除、處理廢棄物。
                                                                     Ａ
